【裁判字號】    89,上訴,2110
【裁判日期】    890516
【裁判案由】    偽造文書等
【裁判全文】
臺灣高等法院刑事判決                          八十九年度上訴字第二一一號
    上  訴  人  臺灣板橋地方法院檢察署檢察官
    被      告  甲○○
右上訴人因被告偽造文書等案件，不服臺灣板橋地方法院八十九年度訴字第五三三號
，中華民國八十九年五月十六日第一審判決（起訴案號：臺灣板橋地方法院檢察署八
十九年度偵字第四二八○號）提起上訴，本院判決如左：
      主  文
原判決撤銷，發回臺灣板橋地方法院。
      理  由
一、公訴意旨略以：被告甲○○於民國（下同）八十八年七月十二日，在其臺北縣土
    城市○○路三巷三三弄四號住處，收受其嫂嫂乙○○所有之掛號信件（內有遠東
    百貨股份有限公司簽帳卡一張），詎甲○○竟意圖為自己不法之所有，將該簽帳
    卡侵占入己。嗣甲○○並意圖為自己不法之所有且基於概括犯意，於當日持前開
    簽帳卡至臺北縣板橋市之遠東百貨股份有限公司，連續二次偽造乙○○之名，刷
    卡簽帳購物共新臺幣（下同）三萬二千零四十二元，因認被告甲○○所為涉犯刑
    法第三百三十五條第一項之侵占罪嫌；同法第二百十六條、第二百十條之行使偽
    造文書罪嫌及同法第三百三十九條第一項之詐欺取財罪嫌。原審則以被告被訴於
    八十八年四月三日下午一時二十四分許，及同年五月一日中午十二時二十二分許
    ，持竊得之鄭椒金信用卡至臺北市之太平洋崇光百貨公司，連續偽造鄭椒金之署
    押及簽帳單而行使，致太平洋崇光百貨公司陷於錯誤而交付價值六萬元之禮券等
    犯行，業據臺灣板橋地方法院檢察署檢察官以八十九年度偵字第一九九號提起公
    訴，於八十九年三月十三日繫屬臺灣板橋地方法院，並於八十九年四月二十一日
    以八十九年度訴字第四四八號刑事判決，判處有期徒刑五月，被告不服判決提起
    上訴，現正整卷待送上訴等情，有上開起訴書、刑事判決及辦理刑案電話查詢登
    記表各乙紙附卷可稽。認本件被告於八十八年七月十二日，侵占及連續行使偽造
    私文書、詐欺取財等犯行，與前揭已論罪科刑之行使偽造私文書及詐欺取財等犯
    行，其時間緊接，方法相同，復觸犯構成犯罪要件相同之罪名，堪認係基於概括
    之犯意而為，屬連續犯之範疇，另侵占犯行亦認有方法結果之牽連關係，核均係
    裁判上一罪之同一案件，公訴人於八十九年三月二十二日重行起訴即有未洽，因
    而為公訴不受理之諭知。
二、按已經提起公訴或自訴之案件，在同一法院重行起訴者，應諭知不受理之判決，
    此項原則關於實質上一罪或裁判上一罪，均有其適用，連續犯為裁判上一罪，其
    一部分犯罪事實已經起訴，其效力當然及於全部。而連續犯必須基於一個概括之
    犯意，連續數行為而犯同一罪名時，始能戌立。所謂基於一個慨括犯意，即指該
    項犯罪行為，客觀上雖有次數可分，而犯人主觀上不外出於一個犯意之連續進行
    。如果每次犯罪係由各別犯意，則無論所犯罪名是否相同，均應併合論罪（最高
    法院二十二年上字第三二三三號判例參照），經查被告於本院調查時已陳明代領
    乙○○之郵件時並不知為何物，隔日後因乙○○未返家，才將信件打開等情，（
    見本院八十九年七月十七日訊問筆錄）。據此，被告顯係偶然收受其嫂乙○○之
    郵件，乃起意侵占，並持至百貨公司盜刷，主觀上似非與其先前於八十八年四月
    三日、五月一日之行為基於一個概括犯意，原審僅以時間緊接，方法相同，復觸
    犯構成犯罪要件相同之罪名，遽認被告基於一個慨括犯意而為之，容有未洽。被
    告是否另行起意，而應併合論罪，非無推敲餘地，檢察官上訴意旨執此指摘原判
    決不當，非無理由，自應予以撤銷並發回原法院，另為適法之判決，並不經言詞
    辯論為之。
據上論斷，應依刑事訴訟法第三百六十九條第一項但書、第三百七十二條判決如主文
。
中    華    民    國    八十九    年      七        月        十八      日
                            臺灣高等法院刑事第二十一庭
                                審判長法  官  葉  騰  瑞
                                      法  官  江  國  華
                                      法  官  莊  明  彰
右正本證明與原本無異。
如不服本判決應於收受送達後十日內向本院提出上訴書狀，其未敘述上訴之理由者並
得於提起上訴後十日內向本院補提理由書（均須按他造當事人之人數附繕本）。
                                      書記官  廖  嫣  雯
中    華    民    國    八十九    年      七        月        十九      日


司法院資訊處製作；財團法人民間司法改革基金會備份。
